臺灣板橋地方法院刑事判決　　　　　　　　　　　　　　　九十年度訴字第一三號
　　公　訴　人　臺灣板橋地方法院檢察署檢察官
　　被　　　告　庚○○
　　　　　　　　壬○○
　　指定辯護人　本院公設辯護人乙○○
右列被告等因偽造有價證券案件，經檢察官提起公訴（八十九年度少連偵字第七三號
、八十九年度偵字第一九八八０號），本院判決如左：
    主  文
庚○○共同連續意圖供行使之用，而偽造有價證券，累犯，處有期徒刑年肆月。如
附表所示之物均沒收。
壬○○共同連續意圖供行使之用，而偽造有價證券，處有期徒刑年陸月。如附表所
示之物均沒收。
    事  實
一、庚○○於民國（下同）八十三年間，因殺人未遂案件，經臺灣高等法院判處有期
    徒刑三年六月確定，自八十六年三月七日起入監服刑，於八十七年十月三十一日
    因縮短刑期假釋出監，迄八十九年四月四日因縮短刑期執行完畢，詎猶不知悛悔
    ，於其假釋期間內及刑期執行完畢後，復與壬○○共同意圖供行使之用，並基於
    偽造有價證券之概括犯意聯絡，自八十九年三月間起至同年四月間止，在臺北縣
    中和市○○路五號五樓及同縣永和市○○路八一巷十二號九樓之三內，連續多次
    以將未中獎公益彩券金額數字切割刮除再組合塗寫為中獎彩券之方式，偽造具有
    有價證券性質之中獎公益彩券，迨偽造完成後，再分別於；
     (1) 八十九年三月二十九日晚間九時三十分許，由壬○○持其與庚○○以上開方
        式偽造之中獎公益彩券（偽造中獎之金額為新臺幣〈下同〉五萬元）一張，
        赴子○○所經營設於臺北市萬華區龍山寺大門前之彩券行，向子○○兌領公
        益彩券四百張（按每張公益彩券價值一百元，且兌領中獎彩券之際，尚須扣
        除百分之二十之稅款），得手後旋即離去。
     (2) 八十九年四月五日上午十時五十分許，由壬○○持其與庚○○以上開方式偽
        造之中獎公益彩券（偽造中獎之金額為五千元）一張，赴寅○○所經營位於
        臺北縣永和市○○路五九五號一樓之彩券行，向寅○○兌領公益彩券四十張
        ，得手後旋即離去。
     (3) 八十九年四月十一日，由壬○○持其與庚○○以上開方式偽造之中獎公益彩
        券（偽造中獎之金額為五千元）一張，赴丑○○所經營位於臺北縣永和市○○路二號之彩券行，向丑○○兌領公益彩券四十張，得手後旋即離去。
     (4) 八十九年四月十五日，由庚○○持其與壬○○以上開方式偽造之中獎公益彩
        券（偽造中獎之金額為五千元）一張，赴丁○○所經營位於臺北縣永和市○○街二七號一樓之彩券行，向丁○○兌領公益彩券二十張及現金二千元，得
        手後旋即離去。
     (5) 八十九年四月十六日下午五時三十分許，由壬○○與庚○○持彼等以上開方
        式偽造之中獎公益彩券（偽造中獎之金額為五萬元）一張，赴丙○○所經營
        位於臺北縣新店市○○路○段四七號一樓之彩券行，向丙○○兌領公益彩券
        四百張，得手後旋即離去。
     (6) 八十九年四月二十日，由庚○○持其與壬○○以上開方式偽造之中獎公益彩
        券（偽造中獎之金額為五萬元）一張，赴辛○○○所經營位於臺北市○○區
        ○○街三九號之彩券行，向辛○○○兌領公益彩券四百張，得手後旋即離去
        。
     (7) 八十九年四月二十三日晚間九時三十分許，由壬○○持其與庚○○以上開方
        式偽造之中獎公益彩券（偽造中獎之金額為五千元）一張，赴己○○所經營
        位於臺北縣新店市○○路十四號一樓之彩券行，向己○○兌領公益彩券四十
        張，得手後旋即離去；迨同年月二十八日晚間八時三十分許，庚○○復駕駛
        其所承租之ＤＰ─２１８３號自用小客車搭載壬○○前往該彩券行，先由壬○○下車持其與庚○○以上開方式偽造之中獎公益彩券（偽造中獎之金額為
        五千元）一張，進入該店內欲再度向己○○兌獎，惟經己○○發覺壬○○即
        為前次持偽造中獎公益彩券兌獎之人，雙方旋即發生爭執，壬○○並電請庚○○進入店內協調，嗣因雙方協調不成，己○○由其家人勸阻後乃作罷，任
        令壬○○、庚○○二人離去。
     (8) 八十九年四月二十八日下午五時許，由庚○○駕駛其所承租之ＤＰ─２１８
        ３號自用小客車搭載壬○○，赴甲○○○所經營位於臺北縣中和市○○路三
        三號之彩券行，再由壬○○下車持其與庚○○以上開方式偽造之中獎公益彩
        券（偽造中獎之金額為五千元）一張，向甲○○○兌領公益彩券四十張，得
        手後旋即離去。
    嗣於八十九年四月二十四日晚間十時許，壬○○為警循線在其臺北縣永和市○○
    路八一巷十二號九樓之三原居所內查獲，並扣得其偽造之公益彩券五張，及其所
    有供偽造公益彩券所用之偽造公益彩券半成品五張、接著劑一瓶、橡皮印章一盒
    ，迨同年月二十九日下午六時許，庚○○及壬○○二人復為警在庚○○所經營位
    於臺北縣中和市○○路五號五樓之紋身館內查獲，並扣得彼等偽造之公益彩券十
    八張及彼等所有供偽造公益彩券所用之未中獎公益彩券八百九十六張、改造彩券
    工具一批，並於壬○○隨身皮夾內，查扣偽造之公益彩券二張，旋再赴壬○○位
    於同縣永和市○○路八一巷十二號九樓之三居所內，查扣偽造之公益彩券一張及
    其所有供其與庚○○二人偽造公益彩券所用之未中獎公益彩券三十四張。
二、案經臺北縣警察局中和分局報請臺灣板橋地方法院檢察署檢察官偵查起訴。
    理  由
一、訊據被告壬○○及庚○○二人均矢口否認偽造有價證券犯行，被告壬○○辯稱：
    伊僅係改造公益彩券藉以持向友人佯為誇耀自身中獎，並無持以兌獎之意圖，亦
    無持赴上開彩券商兌領彩券或彩金之情事云云；被告庚○○辯稱：伊並無偽造公
    益彩券持以兌獎之情事，扣案物品均係被告壬○○所有之物云云。惟查：被告壬○○與庚○○均有以將未中獎公益彩券金額數字切割刮除再組合塗寫為中獎彩券
    之客觀事實，業據彼等二人於偵查初訊時一致供明在卷（參見臺灣板橋地方法院
    檢察署八十九年度少連偵字第七三號偵查卷第四五、四六頁），被告二人持變造
    之中獎公益彩券向上開彩券商兌獎之事實，亦據證人即被害人寅○○、子○○、
    丑○○、丁○○、丙○○、辛○○○、己○○、甲○○○分別於警訊時、偵查中
    及本院調查證述無訛（其中丁○○僅於警訊時及偵查中證述上情，辛○○○、己○○、甲○○○僅於警訊時及本院調查時證述上情），並有扣案之上開偽造之公
    益彩券計二十五張、偽造公益彩券半成品五張、接著劑一瓶、橡皮印章一盒、未
    中獎公益彩券計九百三十張、改造彩券工具一批可資佐證，且有分別由證人甲○○○、寅○○、子○○、丑○○、丁○○、辛○○○、己○○所提供被告二人所
    偽造並持以兌獎之公益彩券各一張（計七張）附卷足憑，參諸被告庚○○於警訊
    時供稱‧‧‧「000000000、000000000號彩券，在我家加工完成的，只有000000
    00 0號彩券壹張而已‧‧‧（你與壬○○有無仇恨，偽造有價證券之技術是何人
    傳授的？）沒有，等於是他傳授給我的‧‧‧」等語（參見同上偵查卷第十頁）
    ，以及證人甲○○○所經營彩券行之銷售公益彩券包裝標籤紙所載包號暨該彩券
    行其他客人刮獎後遺留之未中獎公益彩券號碼（參見同上偵查卷第二二頁），竟
    顯示警方於被告庚○○所經營紋身館內查扣之上開公益彩券中確係出自證人何林
    美月之彩券行，堪認被告二人確有共同意圖供行使之用而偽造中獎公益彩券，進
    而持向上開彩券商兌領彩券或彩金之行為，彼等前開辯解，均顯屬事後圖卸推託
    之詞，要無足採。至被告二人雖另以上開證人均係檢警為誣陷被告二人所刻意安
    排者，彼等證詞存有諸多前後矛盾不符之處，且該等彩券行平日客人眾多，縱令
    彼等果有遭他人持偽造中獎公益彩券兌獎之受騙情事，依常情亦難以明確辨認確
    係被告二人所為等節，認該等證人之證詞不足採信，惟依上開證人先後證述之內
    容觀之，其中：(1)證人子○○部分，其於警訊時證稱被告壬○○於八十九年三月
    二十九日晚間九時三十分許，持中獎之五萬元公益彩券一張，向其兌換四百張公
    益彩券，嗣其持該紙彩券前往銀行兌獎，銀行行員乃告知該彩券係偽造者等語，
    偵查中證稱其警訊指述內容均實在等語，本院調查時證稱被告壬○○於八十九年
    三月二十九日晚間九時多，持中獎之五萬元公益彩券一張，向其兌換四百張公益
    彩券，嗣其於翌日持該紙彩券前往臺灣銀行兌獎，該銀行行員乃告知該彩券係偽
    造者等語，證人子○○對於被告壬○○所持偽造公益彩券之中獎金額、兌獎方式
    等重要細節，既得以證述綦詳，且前後一致，自堪認其證詞確與事實相符，尚難
    認其間有何「經檢警安排刻意誣陷被告二人」之情事；(2)證人寅○○部分，其於
    警訊時證稱被告壬○○於八十九年四月五日上午十時五十分許，搭乘計程車至其
    彩券行，持中獎之五千元公益彩券一張，向其兌換四十張公益彩券，取得彩券後
    即搭乘計程車離去，嗣其持該紙彩券前往臺灣銀行永和分行兌獎，銀行行員乃告
    知該彩券係偽造者等語，偵查中證稱被告壬○○係搭乘計程車前來兌獎換取四十
    張公益彩券等語，本院調查時證稱被告壬○○於八十九年間某日上午九時多，搭
    乘計程車至其彩券行，持中獎之五千元公益彩券一張，兌換四十張公益彩券，取
    得彩券後即搭乘計程車離去，嗣其持該紙彩券前往臺灣銀行永和分行兌獎，該銀
    行行員乃告知該彩券係偽造者等語，證人寅○○對於被告壬○○所持偽造公益彩
    券之中獎金額、兌獎方式、過程等重要細節，既得以證述綦詳，且前後一致，自
    堪認其證詞確與事實相符，尚難認其間有何「經檢警安排刻意誣陷被告二人」之
    情事，至證人寅○○於警訊時及本院調查時對於其遭詐騙時點一節，雖有前後不
    一之情形，惟本院認此部分應係本院調查時，距離案發時隔甚久導致記憶模糊所
    致，尚無從憑此遽認其證詞全然具有瑕疵或不足採信，同時本院就此部分乃因而
    採證人寅○○甫於案發未久之警訊時所陳述內容（即其遭詐騙時點為上午十時五
    十分許）為認定事實之基楚，併此敘明；(3)證人丑○○部分，其於警訊時證稱被
    告壬○○係於八十九年四月十一日，持中獎五千元之公益彩券一張及中獎二百元
    之公益彩券一張前往兌獎，其中中獎五千元之公益彩券兌換四十張公益彩券，嗣
    後亦有臺灣銀行永和分行人員告知區別偽造彩券之方法等語，偵查中證稱被告壬○○當時係兌換四十張彩券等語，本院調查時證稱被告壬○○係於八十九年五、
    六月間，持中獎五千元之公益彩券一張及中獎二百元之公益彩券一張前往兌獎，
    計兌換四十四張彩券，嗣被告壬○○離開後，因發現該紙中獎五千元之公益彩券
    有刀刮痕跡，始發現受騙等語，證人丑○○對於被告壬○○所持偽造公益彩券之
    中獎金額、兌獎方式等重要細節，既得以證述綦詳，且前後一致，自堪認其證詞
    確與事實相符，尚難認其間有何「經檢警安排刻意誣陷被告二人」之情事，至證
    人丑○○於警訊時指稱有臺灣銀行永和分行人員告知區別偽造彩券方法一節，僅
    係製作警訊筆錄警員詢及其如何認定上述中獎五千元公益彩券係偽造一事之際，
    而答覆警員其所採認定偽造彩券標準之緣由，此與其嗣於本院調查時證稱其發現
    被告壬○○所持上述中獎五千元彩券係偽造彩券之過程（即上述「嗣被告壬○○
    離開後，因發現該紙中獎五千元之公益彩券有刀刮痕跡，始發現受騙」），尚屬
    無涉，自無從憑認證人丑○○之證詞完全與事實相悖而不足採信，又證人丑○○
    於警訊時及本院調查時對於其遭詐騙時間一節，雖有前後不一之情形，惟本院認
    此部分應係本院調查時，距離案發時隔甚久導致記憶模糊所致，尚無從憑此遽認
    其證詞全然具有瑕疵或不足採信，同時本院就此部分乃因而採證人丑○○甫於案
    發未久之警訊時所陳述內容（即其遭詐騙時間為八十九年四月十一日）為認定事
    實之基楚，併此敘明；(4)證人丁○○部分，其於警訊時證稱被告庚○○於八十九
    年四月十五日，持中獎之五千元公益彩券一張，向其兌換四十張公益彩券，嗣其
    持該紙彩券前往銀行兌獎，銀行行員乃告知該彩券係偽造者等語，偵查中證稱當
    時係被告庚○○持偽造之中獎公益彩券向其兌換二十張公益彩券及現金二千元等
    語，證人丁○○對於被告壬○○所持偽造公益彩券之中獎金額、兌獎方式等重要
    細節，既得以證述綦詳，且前後一致，自堪認其證詞確與事實相符，尚難認其間
    有何「經檢警安排刻意誣陷被告二人」之情事；(5)證人丙○○部分，其於警訊時
    證稱被告壬○○於八十九年四月十六日下午五時三十分許，與一身高約一百六十
    五公分、皮膚黝黑男子，前往其彩券行，由被告壬○○持中獎之五萬元公益彩券
    一張，表明欲兌換四百張公益彩券，經其要求出示證件以供登記，被告壬○○即
    先離去，嗣被告壬○○持一模糊駕照影本再度前來表明欲兌獎，仍遭其拒絕，其
    後即有另一男子持一「余忠勳」國民身分證前來供其登記，並持上開公益彩券兌
    獎，經換得公益彩券四百張後，該名男子及被告壬○○即駕車離去，嗣其持該紙
    彩券前往臺灣銀行中和分行兌領獎金，該銀行行員乃告知該彩券係偽造者等語，
    偵查中證稱被告壬○○於八十四月十六日五時三十分許，持偽造中獎公益彩券，
    向其兌換四百張公益彩券，經要求出示國民身分證，其後即有另名自稱為被告壬○○胞兄之矮小男子出示國民身分證兌獎等語，本院調查時證稱八十九年五、六
    月間某日下午三、四時許，被告壬○○進入其彩券行內，持中獎之五萬元公益彩
    券一張，表明欲兌換四百張公益彩券，經其要求出示證件以供登記，被告壬○○
    即先至店外其所搭乘之白色自用小客車內拿取一模糊駕照欲供登記之用，其仍拒
    絕兌獎，嗣被告庚○○復持一「余忠勳」國民身分證前來登記兌獎，其始兌換四
    百張公益彩券予被告庚○○，嗣其持該紙彩券前往臺灣銀行中和分行兌領獎金，
    該銀行行員乃告知該彩券係偽造者等語，證人丙○○對於被告壬○○所持偽造公
    益彩券之中獎金額、兌獎方式、過程等重要細節，既得以證述綦詳，且前後一致
    ，自堪認其證詞確與事實相符，尚難認其間有何「經檢警安排刻意誣陷被告二人
    」之情事，至證人寅○○於警訊時及本院調查時對於其遭詐騙時間一節，雖有前
    後不一之情形，惟本院認此部分應係本院調查時，距離案發時隔甚久導致記憶模
    糊所致，尚無從憑此遽認其證詞全然具有瑕疵或不足採信，同時本院就此部分乃
    因而採證人丙○○甫於案發未久之警訊時所陳述內容（即其遭詐騙時間為八十九
    年四月十六日下午五時三十分許）為認定事實之基楚，併此敘明；(6)證人辛○○○部分，其於警訊時證稱被告庚○○於八十九年四月二十日上午十一時，持中獎
    之五萬元公益彩券一張，向其兌換四百張公益彩券，嗣其持該紙彩券前往台灣銀
    行公館分行兌獎，該銀行行員乃告知該彩券係偽造者等語，本院調查時證稱被告
    庚○○先前曾赴其所經營之彩券行兌換中獎之五萬元公益彩券一張，係全部兌換
    為公益彩券，嗣其持該紙彩券前往銀行兌獎，銀行行員乃告知該彩券係偽造者等
    語，證人辛○○○對於被告庚○○所持偽造公益彩券之中獎金額、兌獎方式等重
    要細節，既得以證述綦詳，且前後一致，自堪認其證詞確與事實相符，尚難認其
    間有何「經檢警安排刻意誣陷被告二人」之情事；(7)證人己○○部分，其於警訊
    時證稱被告壬○○於八十九年四月二十三日晚間九時三十分許，赴其經營之彩券
    行，先自行購買公益彩卷，刮獎結果適中獎二百元，即當埸兌換二張彩券，經刮
    獎後，復聲稱中獎五千元，乃當場再兌換四十張公益彩券，俟被告壬○○離去後
    ，始發現該紙彩券係偽造者，迨同年月二十八日晚間八時三十分許，被告壬○○
    再度搭乘車號ＤＰ─２１８３號之白色自用小客車赴其彩券行，並持中獎之五千
    元公益彩券一張表明欲兌獎，惟其發覺被告壬○○即為先前持上述偽造彩券兌獎
    之人，旋與之理論，被告壬○○並電知被告庚○○進入該彩券行內參與理論，嗣
    因其親友勸阻，始作罷任令被告二人離去等語，本院調查時證稱被告壬○○於八
    十九年間曾二度赴其彩券行，第一次約於晚間七時許，被告壬○○先向其購買公
    益彩券，刮獎結果適中獎二百元，即當埸兌換二張彩券，經刮獎後，復聲稱中獎
    五千元，乃當場再兌換四十張公益彩券，俟被告壬○○離去後，其檢視該紙中獎
    五千元之彩券，始發現該紙彩券有刀刮痕跡，第二次亦係於晚間七時許，被告壬○○再度搭乘一白色自用小客車赴其彩券行，並持中獎之五千元公益彩券一張表
    明欲兌獎，惟其發覺被告壬○○即為先前持上述偽造彩券兌獎之人，旋與之理論
    ，被告壬○○並電知被告庚○○進入該彩券行內參與理論，嗣因其親友勸阻避免
    茲生事端，始作罷任令被告二人離去等語，證人己○○對於被告壬○○所持偽造
    公益彩券之中獎金額、兌獎方式等重要細節，既得以證述綦詳，且前後一致，自
    堪認其證詞確與事實相符，尚難認其間有何「經檢警安排刻意誣陷被告二人」之
    情事，至證人己○○於警訊時及本院調查時對於其遭詐騙時間一節，雖有前後不
    一之情形，惟本院認此部分應係本院調查時，距離案發時隔甚久導致記憶模糊所
    致，尚無從憑此遽認其證詞全然具有瑕疵或不足採信，同時本院就此部分乃因而
    採證人己○○甫於案發未久之警訊時所陳述內容（即其遭詐騙時間為八十九年四
    月二十三日晚間九時三十分許及同年月二十八日晚間八時三十分許）為認定事實
    之基礎，又被告二人雖另指稱證人己○○所述被告壬○○第一次赴其彩券行之日
    ，被告壬○○適因遭警查獲而留置於警察局拘留室內，實不可能實施該等行使偽
    造有價證券犯行，且彼等並未駕乘車號ＤＰ─２１８３號白色自用小客車赴其彩
    券行云云，然本案被告壬○○係於八十九年四月二十四日晚間十時許，始首度為
    警查獲逮捕，有搜索扣押證明筆錄影本一份附卷可稽，且ＤＰ─２１８３號白色
    自用小客車係由經營租車行之陳照松出租予被告庚○○者，迄被告庚○○為警查
    獲時止，已承租該車約有四、五日之久等節，復據證人陳照松於本院調查時到庭
    結證屬實，從而，自難認被告壬○○有何「不可能」實施上述第一次行使偽造有
    價證券犯行之情形，亦無從遽認證人己○○指述被告二人駕乘車號ＤＰ─２１８
    ３號白色自用小客車赴其彩券行一節與實情有何齟齬，併此敘明；(8)證人甲○○○部分，其於警訊時證稱被告壬○○係於八十九年四月二十八日下午五時許，搭
    乘車號ＤＰ─２１８３號之白色自用小客車赴其彩券行，並持中獎之五千元公益
    彩券一張，向其兌換四十張公益彩券，俟取得彩券後即搭乘原車離去，嗣其持該
    紙彩券前往臺灣銀行古亭分行兌獎，銀行行員乃認證該彩券係偽造者等語，本院
    調查時證稱被告壬○○於八十九年間某日下午三、四時，駕乘一白色自用小客車
    赴其彩券行，並持中獎之五千元公益彩券一張，向其表明欲兌換四十張公益彩券
    ，當時雖發現該紙中獎彩券略有溼潤，因其媳婦聲稱不會有問題，即兌換四十張
    公益彩券予被告壬○○，惟因心中仍有懷疑，乃將被告壬○○搭乘之白色自用小
    客車車號記下，迨翌日其媳婦持該紙中獎彩券赴臺灣銀行公館分行兌換時，該銀
    行行員告知該彩券係偽造者等語，證人甲○○○對於被告壬○○所持偽造公益彩
    券之中獎金額、兌獎方式等重要細節，既得以證述綦詳，且前後一致，參諸證人
    甲○○○所經營彩券行之銷售公益彩券包裝標籤紙所載包號暨該彩卷行其他客人
    刮獎後遺留之未中獎公益彩卷號碼，竟顯示警方於被告庚○○所經營紋身館內查
扣之上開公益彩券中確係出自證人何林美月之彩券行，復已如上述，自堪認其證
    詞確與事實相符，尚難認其間有何「經檢警安排刻意誣陷被告二人」之情事，至
    證人甲○○○於警訊時及本院調查時對於其遭詐騙時間、嗣後持該紙彩券兌向銀
    行兌獎之情形等節，雖有前後不一之情形，惟本院認此等部分應係本院調查時，
    距離案發時隔甚久導致記憶模糊所致，尚無從憑此遽認其證詞全然具有瑕疵或不
    足採信，同時本院就此部分乃因而採證人己○○甫於案發未久之警訊時所陳述內
    容（即其遭詐騙時間為八十九年四月二十八日下午五時許）為認定事實之基礎，
    又被告二人雖另指稱彼等並未駕乘車號ＤＰ─２１８３號白色自用小客車赴證人
    甲○○○之彩券行云云，然上開ＤＰ─２１８３號白色自用小客車係由經營租車
    行之陳照松出租予被告庚○○者，迄被告庚○○為警查獲時止，已承租該車約有
    四、五日之久等節，已詳如上述，從而，自無從遽認證人甲○○○指述被告二人
    駕乘車號ＤＰ─２１８３號白色自用小客車赴其彩券行一節與事實有何齟齬，併
    此敘明；另上開各該證人均係經營彩券行之從業人員，雖彼等彩券行平日買客眾
    多，惟持偽造之中獎公益彩券前來兌獎者，畢竟仍為少數，則彼等嗣發現遭他人
    以偽造中獎公益彩券詐騙之際，衡情顯有亟力回憶受騙過程各該細節之動機與可
    能，從而，自無從僅以上開證人所經營之彩券行平日買客眾多一端，遽認彼等證
    述之情節均純屬虛構或不足採信。綜上以觀，被告二人雖所辯「上開證人均係檢
    警為誣陷被告二人所刻意安排者，彼等證詞存有諸多前後矛盾不符之處，且該等
    彩券行平日客人眾多，縱令彼等果有遭他人持偽造中獎公益彩券兌獎之受騙情事
    ，依常情亦難以明確辨認確係被告二人所為」等節，尚難認為有理由，亦無從援
    為有利於彼等認定之依據。另本院指定辯護人雖辯稱：證人丑○○、子○○、寅
    ○○、甲○○○均僅指陳當時係被告壬○○一人持偽造之中獎公益彩券向彼等兌
    獎，證人丙○○於警訊時亦未明確指陳被告庚○○有參與情事，證人己○○僅指
    陳被告庚○○有參與理論協調，並未指陳被告庚○○有參與情事，證人丁○○並
    未指明被告庚○○當時所騎乘機車之車號及其兌換之彩券號碼，證人洪林錦碧亦
    未能指明其兌換予被告庚○○之彩券號碼，又證人丁○○、辛○○○並未指明被
    告壬○○有持偽造中獎公益彩券兌獎之情事，證人丑○○、子○○、丙○○、寅
    ○○、己○○均無法提供彼等兌換予被告二人之彩券號碼以供與扣案之公益彩券
    號碼核對，彼等受騙後均未報警處理，遲至新聞報導被告二人為警逮捕後，始一
    一出面指認，凡此均與常不符，證人己○○指稱被告壬○○二度持偽造彩券向其
    兌獎亦與常情不合，證人甲○○○於兌換彩券前已發現被告壬○○所持之中獎彩
    券有異，竟仍應允兌獎，殊與常情相違云云，惟：(1)本案被告庚○○為警查獲之
    際，警方由其所經營紋身館內所查扣之改造之彩券十八張、未改造彩券八百九十
    六張、改造工具一批，均係被告庚○○於八十九年四月二十四日被告壬○○遭警
    查獲後，赴被告壬○○上開居所，將該等物品移至其紋身館藏放者等節，業據被
    告庚○○供明在卷，參諸被告庚○○於警訊時供稱「‧‧‧000000000、0000000
    00 號彩券，在我家加工完成的，只有000000000號彩券壹張而已‧‧‧（你與壬○○有無仇恨，偽造有價證券之技術是何人傳授的？）沒有，等於是他傳授給我
    的‧‧‧」等語，並於偵查中初訊時供承其亦有偽造公益彩券之行為（參見臺灣
    板橋地方法院檢察署八十九年度少連偵字第七三號偵查卷第十頁、第四五頁、第
    四六頁），堪認被告庚○○與壬○○確有共同意圖供行使之用而偽造中獎公益彩
    券之行為，從而，自難以證人丑○○、子○○、寅○○、甲○○○、己○○、丁○○、洪林錦碧等人未就被告庚○○涉案部分特為指述，以及證人丁○○、辛○○○未就被告壬○○涉案部分特為指述，即遽認被告庚○○或壬○○未涉本案；
    (2)證人丑○○、子○○、丙○○、寅○○、己○○雖無法提供彼等兌換予被告二
    人之公益彩券號碼，且受騙後並未立即報警處理，惟彼等既係以經營彩券行為業
    ，其彩券行之公益彩券進出流量自屬繁多，其兌換予被告二人之公益彩券亦非必
    屬同批號者，則彼等法提供兌換予被告二人之公益彩券號碼，自難謂其間有何違
    背常情之處，且彼等受騙之初，既不知悉詐騙者究為何人，縱令即時報警處理亦
    無法獲得何等具體結果，則彼等未立即報警處理，而於嗣後自新聞畫面得知詐騙
    彼等之人係被告二人後，再出面指認，亦難謂有何違背常情之處；(3)證人己○○
    雖指稱被告壬○○二度持偽造彩券向其兌獎，然被告壬○○第一次持偽造中獎公
    益彩券向證人己○○兌獎之際，證人己○○當場並未發覺有異，直至被告壬○○
    離去後，證人己○○始發現有偽造彩券情事等情，業據證人己○○證述無訛，足
    見被告壬○○當時既不知悉證人己○○已發現偽造彩券一事，則其第二次再度持
    偽造中獎公益彩券赴該彩券行兌獎，即難謂有何違背常情之處；(4)證人甲○○○
    於本院調查時雖證稱其於兌換彩券予被告壬○○之際，發現被告壬○○所持之中
    獎彩券有異等語，惟其亦同時證稱當時因其媳婦聲稱不會有問題，始兌換四十張
    公益彩券予被告壬○○，惟因心中仍有懷疑，乃將被告壬○○搭乘之白色自用小
    客車車號記下等語，則依其證詞全意旨觀之，自難謂有何違背常情之處；綜上以
    觀，本院指定辯護人所陳各節，尚難認為有理由，亦無從援為有利於彼等認定之
    依據。綜上所述，本件事證已臻明確，被告二人犯行均洵堪認定。
二、查公益彩券經刮獎未中獎者，乃屬毫無價值之物，倘將未中獎之公益彩券改造為
    中獎之公益彩券，乃使該公益彩券變更為具有因占有而得行使權利之有價證券，
    而具有創設其有價證券性質之作用，該等改造未中獎公益彩券為中獎公益彩券之
    行為，乃屬偽造有價證券，殆無疑問，核被告二人所為，係犯刑法第二百零一條
    第一項之意圖供行使之用而偽造有價證券罪；彼等二人間，具有犯意聯絡與行為
    分擔，均為共同正犯；彼等先後多次犯行，時間緊接，犯罪構成要件相同，所犯
    罪名又屬同一，顯係基於概括犯意反覆而為，為連續犯，應依刑法第五十六條規
    定論以一罪並加重其刑；至彼等行使偽造有價證券之低度行為，應為偽造有價證
    券之高度行為所吸收，不另論罪，且彼等行使偽造有價證券以使人交付財物，其
    詐欺取財仍屬行使偽券之行為，不另成立詐欺罪名（最高法院二十五年上字第一
    八一四判例參照），公訴人認被告二人另涉有詐欺取財罪名，容有誤會。末查被
    告庚○○於八十三年間，因殺人未遂案件，經臺灣高等法院判處有期徒刑三年六
    月確定，自八十六年三月七日起入監服刑，於八十七年十月三十一日因縮短刑期
    假釋出監，迄八十九年四月四日因縮短刑期執行完畢，有臺灣高等法院檢察署刑
    案紀錄簡覆表一份附卷足憑，其於五年內再犯本案有期徒刑以上之罪，為累犯，
    應依刑法第四十七條規定遞加重其刑。爰審酌被告二人為謀取不法利益，竟以偽
    造中獎公益彩券再持以兌獎之方式詐取財物，非但使被害人無端蒙受諸多損失及
    不便，亦嚴重破壞社會正常交易秩序，此外，並參酌彼等犯罪之動機、目的、手
    段、涉案程度深淺及犯罪後均猶飾詞狡辯態度不佳等一切情狀，分別量處如主文
    所示之刑，以示懲戒。
三、公訴意旨另以：被告二人於八十九年三月二十八日上午八時許，在臺北縣永和市
    ○○路、中興街口，持偽造之中獎公益彩券，佯向彩券商癸○○兌獎，被告二人
    又於同年四月十九日晚間十時五十分許，由被告壬○○持偽造之中獎公益彩券，
    赴戊○○所經營位於同市○○路二號之彩券行，向戊○○兌領彩金四千元，因認
    被告二人亦涉有此等部分意圖供行使之用而偽造有價證券罪嫌云云。惟查：證人
    癸○○迭於警訊時及偵查中陳稱其係雙眼失明之盲胞，無法確認對其實施詐騙之
    人究為何人等語，足見證人癸○○並無法指認被告二人是否涉有上述行使偽造中
    獎公益彩券犯行，參諸被告二人均堅決否認涉有此部分犯行，自無從遽認彼等涉
    有此部分意圖供行使之用而偽造有價證券罪嫌，又依證人戊○○先後證述之情節
    觀之，其於警訊時原證稱被告壬○○於八十九年四月十九日二十二時五十分許，
    持中獎二百元之公益彩券五張及中獎五千元之公益彩券一張，赴其彩券行內，向
    其兌換相當於五千元之彩券，俟被告壬○○離去後，發現其中中獎五千元之公益
    彩券有破損現象，始知悉該張彩券為偽造者云云，偵查中證稱被告壬○○於八十
    九年四月十九日持中獎五千元之公益彩券，向其兌換四十張公益彩券云云，本院
    調查時復證稱被告於八十九年某日晚間十一時許，持中獎五千元之公益彩券一張
    及中獎二百元之公益彩券二張，赴其彩券行內，向其兌換四十二張公益彩券，嗣
    於數日後，其持該紙中獎五千元之公益彩券赴臺灣銀行永和分行兌獎，經該銀行
    行員告知，始知悉該紙公益彩卷係偽造者云云，證人戊○○對於被告壬○○持偽
    造公益彩券兌獎之方式、內容及其發現受騙過程等重要關鍵細節，先後證述之情
    節竟顯有歧異矛盾且差異甚大，足見其所為指述具有重大瑕疵，參諸被告二人均
    堅決否認涉有此部分犯行，自無從僅憑證人戊○○上開具有重大瑕疵之單一指述
    遽認被告二人涉有此部分意圖供行使之用而偽造有價證券罪嫌；(3)本件並無積極
    、確切之事證足資證明被告二人涉有上述意圖供行使之用而偽造有價證券罪嫌，
    本應為無罪之諭知，惟公訴意旨既認此部分與前揭起訴論罪部分具有連續犯之裁
    判上一罪關係，爰不另為無罪之諭知。
四、扣案之偽造公益彩券半成品五張、接著劑一瓶、橡皮印章一盒、未中獎公益彩券
    九百三十張、改造彩券工具一批，均係被告壬○○所有之物，業據被告二人供明
    在卷，且該等物品均供被告二人實施上開意圖供行使之用而偽造有價證券犯罪所
    用之物，復已如上述，爰均依刑法第三十八條第一項第二款規定宣告沒收；另扣
    案之偽造之公益彩券計三十三張（包含卷附由證人甲○○○、寅○○、子○○、
    丑○○、丁○○、辛○○○、己○○所提供被告二人所偽造並持以兌獎之公益彩
    券計七張），均係偽造之有價證券，已如上述，爰依刑法第二百零五條規定，不
    問屬於被告二人與否，均沒收之。
據上論斷，應依刑事訴訟法第二百九十九條第一項前段，刑法第二十八條、第五十六
條、第二百零一條第一項、第四十七條、第二百零五條、第三十八條第一項第二款，
罰金罰鍰提高標準條例第一條前段，判決如主文。
本案經檢察官侯靜雯到庭執行職務
中      華      民      國      九十一      年     二     月     五     日
                                        臺灣板橋地方法院刑事第二庭
                    法  官  王  屏  夏
右正本證明與原本無異。
如不服本判決，應於判決送達後十日內向本院提出上訴狀。
                                            書記官  楊  璧  華
中      華      民      國      九十一      年     二     月     八     日
附錄本案論罪科刑法條全文：
刑法第二百零一條：
意圖供行使之用，而偽造、變造公債票，公司股票或其他有價證券者，處三年以上十
年以下有期徒刑，得併三千元以下罰金。
行使偽造、變造之公債票、公司股票或其他有價證券或意圖供行使之用收集或交付於
人者，處一年以上七年以下有期徒刑，得併科三千元以下罰金。
附表：
 １扣案之偽造公益彩券半成品五張
 ２扣案之接著劑一瓶
 ３扣案之橡皮印章一盒
 ４扣案之未中獎公益彩券計九百三十張
 ５扣案之改造彩券工具一批
 ６扣案之偽造之公益彩券計三十三張（包含卷附由證人甲○○○、寅○○、子○○
   、丑○○、丁○○、辛○○○、己○○所提供被告二人所偽造並持以兌獎之公益
   彩券計七張）
─────以下空白────────────────────────────